【裁判字號】    99,交聲,337
【裁判日期】    991206
【裁判案由】    違反道路交通管理處罰條例聲明異議
【裁判全文】
臺灣基隆地方法院交通事件裁定         99年度交聲字第337號
原處分機關
即移送機關  交通部公路總局臺北區監理所基隆監理站
異  議  人
即受處分人  曾傳真
上列異議人即受處分人因違反道路交通管理處罰條例案件，對於
交通部公路總局臺北區監理所基隆監理站中華民國99年10月4 日
所為之處分（原處分案號：基監字第裁42-RB0000000號），聲明
異議，本院裁定如下：
    主  文
異議駁回。
    理  由
一、原處分意旨略以：異議人即受處分人曾傳真於民國99年10月
    13日凌晨零時19分，駕駛K7-6792 號自小客車途經基隆市○
    ○○○道路暖暖交流道口而為警依法欄檢之時，因「拒絕接
    受酒精濃度測試」而遭執行「擴大臨檢取締酒駕」之員警製
    單舉發，核無不合，爰依道路交通管理處罰條例第35條第4
    項規定，裁處異議人罰鍰新臺幣（下同）60,000元，並吊銷
    其駕駛執照，暨依同條例第67條第2 項前段規定，命異議人
    三年內不得考領駕駛執照等語。
二、異議意旨則略以：異議人於旨揭時、地為警攔檢以後，業已
    多次按照員警指示，吹氣以行酒測而無拒絕情事，雖異議人
    多次吹氣結果悉未盡理想，然異議人至多僅有「不配合」酒
    測之消極行止，而絕無「抗拒」酒測之積極行為，為此，異
    議人對首開裁決自難甘服，爰於法定期間聲明異議，求為撤
    銷原處分等語（參見聲明異議狀及本院99年11月29日訊問筆
    錄第1 頁、第4 頁、第5 頁）。
三、按「汽車駕駛人拒絕接受酒精濃度測試之檢定者，處新臺幣
    六萬元罰鍰，並當場移置保管該汽車及吊銷該駕駛執照。」
    道路交通管理處罰條例第35條第4 項定有明文。又依同條例
    第67條第2 項前段規定，曾依第35條第4 項前段規定吊銷駕
    駛執照者，三年內不得考領駕駛執照。
四、經查：
  (一)異議人於99年10月13日凌晨零時19分，駕駛K7-6792 號自小
    客車途經基隆市○○○○道路暖暖交流道口而為警依法欄檢
    之時，未配合員警教示內容以行酒精濃度測試之事實，首經
    證人黃展洋到庭結稱：「（問：異議人被要求酒測之時，你
    是否全程在場？）是。（問：可否說明當時發生何事情，才
    讓你們認定異議人拒絕酒測？）當時我們問異議人是否有喝
    酒，異議人答稱『有』，所以我們請異議人實施酒測，我們
    有先教異議人吹氣，吹氣情形就如同吹氣球一般，但異議人
    一直含著吸管而未吹氣，我們認為異議人的行為是消極抵抗
    ，而且這種情形連續2 、3 次，所以我們才舉發異議人拒絕
    酒測。（問：倘若異議人配合吹氣，有無可能酒測儀器發生
    測不出數值的情況？）不可能，酒測儀器只需一個很普通呼
    氣，就會出現數值，呼氣也不需要太大力，因此，如果酒測
    儀器沒有辦法出現數值，代表受測人未配合呼氣。…」等語
    在卷（參見本院99年11月29日訊問筆錄第2 頁至第3 頁）；
    核其到庭之所指，亦與本院當庭播放證人黃展洋提出之「蒐
    證錄影畫面轉錄光碟」而後勘驗之結果，即：「一蒐證光碟
    內容顯示，員警教示異議人吹氣，並要求異議人吹氣持續5
    秒鐘以上，且表示倘異議人吹氣持續5 秒鐘以上，酒測儀器
    之吹氣燈會亮且會出現『嗶』聲響。二蒐證光碟內容顯示，
    異議人曾二度吹氣而使酒測儀器吹氣燈轉亮且出現『嗶』聲
    響，惟因吹氣未持續達5 秒以上，以致無從測試其酒測值。
    異議人並表示這是因為他已用盡全力吹氣，仍無從達到員警
    要求所稱5 秒以上的緣故。三蒐證光碟內容顯示，異議人除
    上開二所示的二次吹氣以外，其餘口含酒測儀器之多次測試
    過程中，酒測儀器之吹氣燈既未轉亮，酒測儀器亦未出現『
    嗶』聲響。四員警屢勸諭異議人應吹氣持續5 秒鐘以上，使
    酒測儀器吹氣燈轉亮且出現『嗶』聲響未果，並多次告知異
    議人倘未依教示內容進行酒測，將製單舉發未配合實施酒測
    ，仍無所獲，最終結束酒測並對異議人製單舉發。」等情節
    （參見本院99年11月29日訊問筆錄第3 頁）相符，且為異議
    人之所不否認（參見本院99年11月29日訊問筆錄第4 頁、第
    5 頁之異議人應訊內容）。從而，異議人於旨揭時、地，確
    未配合員警教示內容以行酒精濃度測試之事實，當屬本院首
    堪認定而無可疑。
  (二)按道路交通管理處罰條例第35條第4 項之所以規定「拒絕酒
    精濃度測試之檢定」除應課予罰鍰60,000元外，並應當場移
    置保管該汽車及吊銷該駕駛執照，較諸同條第1 項規定飲酒
    駕車之處罰：「汽車駕駛人，駕駛汽車經測試檢定有酒精濃
    度超過規定標準者，處新臺幣一萬五千元以上六萬元以下罰
    鍰，並當場移置保管該汽車及吊扣其駕駛執照一年」，更為
    嚴厲，考其目的在於不使拒絕酒精濃度測試檢定之駕駛人反
    而獲得寬典，否則無異鼓勵駕駛人拒絕接受測試。又人體內
    酒精含量由開始飲酒時之0 ％，依飲酒量漸漸累積增加，在
    完成飲酒時體內酒精含量達到最高，隨後依代謝率逐漸代謝
    ，而人體內酒精含量倒推計算代謝率，依交通部運輸研究所
    於77年8 月間針對國人進行實驗研究指出，約為每小時每公
    升0.0628毫克（引自中央警察大學交通學系陳高村著「吐氣
    中酒精含量倒推計算過程」一文），基此，倘駕駛人遭警察
    攔停後，積極拒絕接受酒精測試或消極推諉拖延，致其體內
    酒精濃度因時間經過而逐漸代謝降低，對於其他立即配合測
    試之駕駛人顯有不公。再有關「拒絕接受酒精濃度測試檢定
    」之構成要件，應以警察明確告知駕駛人酒精濃度測試標準
    流程及方法後，駕駛人仍拒絕接受測試之實施，即可判定為
    「拒絕接受酒精濃度測試檢定」，使測試檢定作業能及時順
    利實施，俾取得客觀正確之判測結果，進而防免可能產生之
    交通事故；而所謂「拒絕」，除了以積極之意思表示不接受
    酒精呼氣濃度測試以外，尚應包括雖有配合實施測試，但卻
    以消極、虛應、不配合（例如：口說身不動）態度以對，致
    前開測試無法正常實施者而言。據此，異議人「未配合員警
    教示內容以行酒精濃度測試」之行止，當已合致「拒絕酒測
    」之構成要件！是異議人徒以前詞而稱「未配合」不等於「
    拒絕」云云，更係恣意曲解法律規定而無足取。
五、綜上，因認異議人之首開違規事實明確，原處分機關爰引首
    開規定，對異議人為首揭裁處，即為適法，並無不合；異議
    人猶執前詞，辯稱本件應為免罰云云，尚無可取，並無理由
    ，應予駁回。
六、據上論斷，應依道路交通管理處罰條例第87條第2 項，道路
    交通案件處理辦法第19條，裁定如主文。
中    華    民    國    99    年    12    月    6     日
                  交通法庭法  官    王慧惠
以上正本證明與原本無異。
對於本件裁定如有不服，應於收受送達後5 日內，向本院提出抗
告書狀，敘述抗告之理由，抗告於臺灣高等法院。
中    華    民    國    99    年    12    月    6     日
                          書記官    王一芳

司法院資訊處製作；財團法人民間司法改革基金會備份。
